【裁判字號】    98,聲再,6
【裁判日期】    980409
【裁判案由】    聲請再審
【裁判全文】
臺灣桃園地方法院刑事裁定               98年度聲再字第6號
再審聲請人
即受判決人  甲○○
上列再審聲請人即受判決人因犯竊盜案件，對於本院97年度易字
第834 號中華民國97年11月11日第一審確定判決（起訴案號：臺
灣桃園地方法院檢察署97年度偵字第8303號），聲請再審，本院
裁定如下：
    主  文
再審之聲請駁回。
    理  由
一、再審聲請意旨如附件之刑事聲請再審狀所載。
二、按有罪之判決確定後，因發現確實之新證據，足認受有罪判
    決之人應受無罪、免訴、免刑或輕於原判決所認罪名之判決
    者，為受判決人之利益，得聲請再審；刑事訴訟法第420 條
    條第1 項第6 款定有明文。上述關於開啟再審程序之「確實
    之新證據」要件，必須該「證據方法」係「新」而「確實」
    。細而言之，所謂「證據」，係指形式存在之證據方法而言
    ，無論人證或物證皆然。所謂「新」證據，係指證據之「嶄
    新性」（新規性、新穎性）而言，謂該證據必須在事實審法
    院判決時已經存在，因未經發現，為法院及當事人所不知，
    不及調查斟酌，而於判決後始行發現者而言；若在判決前已
    經法院調查之證據，經法院捨棄而不採，即非新證據。所謂
    「確實」，係指證據之「確實性」（明確性、顯著性、顯然
    性），必須該證據就形式上觀察，已足以動搖原確定判決而
    言；如尚不足以推翻原判決所認定罪刑之證據，即非足生影
    響於原判決之確實證據（最高法院72年第11次刑庭總會決議
    、85年臺抗字第308 號、89年臺抗字第63號、90年度臺抗字
    第71號、92年度臺抗字第295 號裁定參照）。次按再審者，
    係判決確定後，因發見事實上有重大錯誤或恐有重大錯誤而
    再行審判之程序，乃屬對確定判決事實之救濟程序；至於判
    決確定後，若發見該案件之審判有違背法令之情事，則應循
    非常上訴程序以資救濟，而非依再審程序解決，此觀之刑事
    訴訟法第420 條、第421 條及同法第441 條規定即明。
三、聲請意旨雖指摘原審判決未經嚴格證明、未調查有利於被告
    之證據、違反無罪推定原則及違背有疑惟利被告原則等語。
    然查原判決於事實認定部分，以聲請人雖否認犯行，然證人
    游滄淵及張博誠已證述明確，並有桃園縣政府警察局大園分
    局埔心派出所扣押筆錄、扣押物品目錄表、刑案現場照片、
    汽車車籍查詢資料等證據，並有扣案氧氣乙炔切割工具1組
    （含氧氣、乙炔各1 瓶、通氣管1 枝）等而為審酌，並無重
    要證據漏未審酌之情形，聲請人亦未指明有何發現確實新證
    據，徒空言指摘原判決違背嚴格證明、未調查有利於被告之
    證據、無罪推定原則及有疑惟利被告原則云云聲請再審，依
    前述說明，核與刑事訟法第420 條第1 項、第421 條所規定
    之要件不符。另聲請意旨以伊到達現場後已先行離開，並未
    參與實際切割車體之行為，而認原判決漏未審酌其有中止犯
    之適用云云。惟按已著手於犯罪行為之實行，而因己意中止
    或防止其結果之發生者，減輕或免除其刑。結果之不發生，
    非防止行為所致，而行為人已盡力為防止行為者，亦同。前
    項規定，於正犯或共犯中之一人或數人，因己意防止犯罪結
    果之發生，或結果之不發生，非防止行為所致，而行為人已
    盡力為防止行為者，亦適用之，刑法第27條固定有明文。查
    原判決已敘明證人游滄淵於多次明確指認聲請人與同案被告
    共3 人均於案發現場分工切割系爭大貨車上鐵架，並能清楚
    描述3 人分工之內容，核與被告李昶霖承認由伊負責切割白
    鐵、李漢文自承於案發現場曾提鐵桶提水降溫等語相符，且
    原判決依經驗法則認定，同案被告李昶霖係駕駛聲請人所有
    自小客車前往案發地點，若聲請人擬先離開，自當自行駕駛
    自小客車離去，而非將自小客車留予同案被告李昶霖使用，
    而自行走路離開，又自聲請人到達案發現場直至為警查獲間
    ，已經過約1 小時半左右之時間，若聲請人已於到場後先行
    離去，則何以3 人於同時、同地點遭警查獲，是認聲請人上
    開所辯，不足採信，業據原判決論述甚詳，自不能依中止犯
    之規定減輕其刑，原審判決並無違誤。此項事實既於原審判
    決審理時早已存在並經原審詳予審酌，並非未經發現，為法
    院及當事人所不知，不及調查斟酌，而於判決後始行發現者
    而言，故並不具備證據之「嶄新性」，而非屬新證據甚明，
    且形式上亦不足以推翻原判決所認定罪刑之證據，亦非足生
    影響於原判決之確實證據，自無從以此為理由而准許再審。
    至聲請意旨以康泉乳品公司所有車牌號碼QM -032 號營業大
    貨車非經通報遺失協尋之車輛，亦為公告六個月以上之無人
    具領之無主物，依不告不理原則，即無車輛所有人報請司法
    機關協尋，亦為公告六個月之無人具領之無主物，應無追訴
    刑責罪刑責任，應諭知無罪云云，核與原判決事實認定及適
    用法律並無關連，亦與不告不理原則無關，聲請意旨就此所
    認，並無理由，應予駁回。
(三)縱上，揆諸上開法條說明，聲請人所提出之上開證據應不符
    合聲請再審之「嶄新性」及「確實性」要件，是聲請人據以
    聲請再審，自無理由。
四、綜上所述，本件再審聲請人所舉之再審理由，均於法不合，
    其提起本件再審，為無理由，應予駁回，爰依刑事訴訟法第
    434條第1項，裁定如主文。
中    華    民    國    98    年     4    月     9    日
                  刑事第七庭審判長法  官  蕭世昌
                                  法  官  陳筱蓉
                                  法  官  蔡羽玄
以上正本證明與原本無異。
對於本件裁定如有不服，應於收受送達後5 日內，向本院提出抗
告書狀，敘述抗告之理由，抗告於臺灣高等法院。
                                  書記官  陳玉芳
中    華    民    國    98    年    4     月    13    日


司法院資訊處製作；財團法人民間司法改革基金會備份。
